臺灣高等法院臺南分院刑事判決　　　　　　九十三年度重上更(一)字第六五號　Ｃ
　　　上　訴　人
　　　即　被　告　甲　○　○
　　　指定辯護人　本院公設辯護人　乙　○　○
　　　上　訴　人
　　　即　被　告　丁　○　○
　　　選任辯護人　蘇　正　信　律師
右上訴人等因違反貪污治罪條例案件，不服臺灣嘉義地方法院八十八年度訴字第一八
四號中華民國八十八年九月二十一日第一審判決（起訴案號：臺灣臺南地方法院檢察
署八十七年度偵字第一四八０三號、八十八年度偵字第八○九、一一六九、一一七○
號），提起上訴，判決後，經最高法院發回更審，本院判決如左：
      主      文
原判決關於甲○○收受賄賂部分暨所定應執行刑及丁○○部分均撤銷。
甲○○依據法令從事審判職務之人員，對於違背職務之行為，收受賄賂，處有期徒刑
拾壹年，褫奪公權捌年。所得財物新台幣貳佰伍拾萬元應予追繳沒收，如全部或一部
無法追繳時，以其財產抵償之。
丁○○共同對於依據法令從事公務之人員，關於違背職務之行為，交付賄賂，處有期
徒刑拾月，褫奪公權年。
      事      實
一、甲○○曾於民國（下同）八十四年至八十六年間，在臺灣臺南地方法院（以下簡
    稱臺南地院）擔任刑事庭法官（已於八十八年二月間離職），職司刑事審判業務
    ，為依據法令從事公務之人員。八十五年六月間，甲○○經由丙○○之引介，至
    省屬臺灣區中小企業銀行股份有限公司（以下簡稱台灣企銀）仁德分行，分別以
    其名義貸借新台幣（下同）二百萬元（並以丙○○為連帶保證人），以其書記官
    即案外人張原銘之名義貸借一百五十萬元，而與該分行時任副理之丁○○相識，
    而台灣企銀為公營行庫，丁○○為依據法令從事於公務之人員。嗣於八十五年八
    月間，因丁○○前於七十九年間任職台灣企銀學甲分行副理期間，涉嫌對良美建
    設公司違法放貸案，經臺灣臺南地方法院檢察署檢察官提起公訴。丁○○獲知非
    公務員之丙○○（業已判處有期徒刑十月，緩刑三年確定）與甲○○熟稔，乃於
    起訴前後數次至丙○○所開設之聯有機械股份有限公司（以下簡稱聯有公司），
    央求丙○○代為關說疏通。在該案移送臺灣臺南地方法院檢察署偵辦消息見報後
    起訴前某日上午八時許，丙○○即邀約甲○○在聯有公司會面商談，甲○○當場
    表示本案須靠「自由心證」，並說臺南地院刑事庭有四股（指重大刑案股），即
    有四分之一的機會分由甲○○承辦，如果由其審理，事情就好辦多了等語。迨至
    八十五年八月三十日，台南地院將該違法放貸案以八十五年度訴字第一０五二號
    ，分由甲○○承審，甲○○於知悉分案後，即於當晚十時五十五分，電告丙○○
    稱：「你們說那個「分仔」，要馬上決定哦！」，丙○○回答稱：「我知道」（
    即該案已分由伊承審，須馬上決定是否交付賄款等情），因黃明哲與甲○○前此
    已有討論要幫助丁○○之情事，接到電話知悉案件分由甲○○審理，並因甲○○
    交代「要馬上決定」，知道要趕快聯絡丁○○決定是否要行賄，遂於事隔一小時
    後之八月三十一日（星期六）凌晨零時許，電約丁○○至台南市○○路與忠義路
    口之「金三角木瓜牛奶」店碰面，丙○○請其上車後，即告以渠所涉訟案，已分
    由甲○○承審，並提出以二百五十萬元交付甲○○法官作為判決無罪之代價，惟
    因金額過鉅，丁○○乃聯絡其妻即案外人王美玉前來共同商議後，丁○○當場允
    諾交付賄款二百五十萬元，以換取無罪判決。而丁○○則於九月二日先將一百五
    十萬元，攜至台南縣永康市○○○路二三一巷十二號丙○○住處交予丙○○，再
    由丙○○於當日晚間，將一百五十萬元攜至甲○○上開住處，交由甲○○收受。
    嗣因尚有一百萬元未交付，甲○○乃要求丙○○轉知丁○○，要其趕快交付期約
    其餘尚未交付之一百萬元，丁○○經丙○○轉告催討後，乃於九月十三日再將一
    百萬元送至丙○○上開住處，適丙○○外出，乃將該一百萬元交予丙○○之妻即
    不知情之戴素靖，丙○○返家後，當晚趁陪同其妻回娘家之便，至甲○○住處附
    近，其妻留在車內等候，丙○○親自下車將一百萬元送至甲○○上開住處門口處
    （開門即車庫），交由甲○○收受，並向甲○○表示該款係丁○○尚未付清之一
    百萬元賄款，該案應該趕快「處理一下」，甲○○當場表示應允。嗣於案件審理
    時甲○○對丁○○涉案不利部份即未盡力調查，並就卷內之事證違背經驗及論理
    法則作出對於丁○○有利之認定，於翌年（八十六年）九月四日即對交付二百五
    十萬元賄款之丁○○判決無罪（該案經本院改判有罪後，又經最高法院發回本院
    第二次更審中）。丙○○及丁○○嗣於偵查中自白交付賄賂之事實。
二、案經法務部調查局南部地區機動工作組移送臺灣台南地方法院檢察署檢察官偵查
    起訴，並由台南地院聲請本院裁定移轉原審管轄審判。
      理      由
一、被告丁○○與已判決確定之丙○○於前此之偵審中所為之供詞雖未經具結，然當
    時均係以「共同被告」之身分陳述，而非以證人之身分作證，因而雖未具結，然
    該供述並非刑事訴訟法第一百五十八條之三絕對排除之證據；又丁○○、丙○○
    於本院業經依證人身分傳喚，並具結在案，因而其等二人之證詞，包括在警詢及
    前此偵審中之供述證據，均有證據能力，得為本院判決之評價，合先敘明。
二、上訴人即被告甲○○收受賄賂及上訴人即被告丁○○交付賄賂部分：(1)訊據被告
    甲○○固坦承有向台灣企銀仁德分行，分別以其名義貸借二百萬元，以其書記官
    張原銘之名義貸借一百五十萬元，並與丙○○熟識等情不諱，惟矢口否認右揭收
    受賄賂犯行，辯稱：伊未曾收受丙○○、丁○○交付之賄款二百五十萬元，亦未
    曾要求丁○○交付賄款，且八十五年九月十三日伊輪值班，不可能於當日收受一
    百萬元，被告丙○○當天在嘉義聚餐，不可能到伊住處交付賄款云云；(2)另訊據
    上訴人即被告丁○○固坦承先後於九月二日及九月十三日交付一百五十萬元、一
    百萬元給被告丙○○乙節事實，惟辯稱：係被告丙○○向其詐稱案件要分了，需
    要二百五十萬元來打點，是要擺平「分案」，不是要行賄法官，嗣丙○○又謊稱
    已先行墊付一百萬元給甲○○，心想花錢消災所以才交付上開金額給丙○○云云
    ，惟查：
（一）右揭事實，業據被告丙○○迭於偵審中坦承不諱，復於本院以證人身分接受交
      互詰問時仍證述無訛，而其於八十五年八月三十一日凌晨零時許，如何電約被
      告丁○○及其妻王美玉外出，共同商議交付二百五十萬元賄款，做為擺平官司
      判決無罪之代價，並獲得被告甲○○之同意及被告丁○○如何允諾交付賄款換
      取無罪判決等情，亦據被告丁○○於調查站及偵查中坦承屬實無訛（見原審卷
      一第四四頁最後第一至六行、第四五頁反面第三、四行、偵查卷三第七頁正反
      面、本院上訴第一七一一號卷二第二三五頁、第二三七頁），核與證人王美玉
      於偵查中供述情節大致相符（見偵查卷三第二頁、第四一、四二頁）。雖證人
      王美玉所陳丙○○向伊表示他需要用這筆錢到法院打點，要不然案子無法分配
      給他的朋友甲○○承辦云云，惟依被告丁○○所陳：．．現在伊願意主動告訴
      貴組詳情，在違法放貸案起訴後，丙○○得知該案分案至甲○○審理後，即主
      動打電話約伊於「金三角木瓜牛奶」店前見面，見面後於他轎車內．．，表示
      可以幫伊向承審法官甲○○疏通以擺平這件官司，代價是伊需支付二百五十萬
      元現金供渠買通甲○○，伊點點頭表示可以，．．隔天伊即與太太召集家庭會
      議，經討論後，大家還是覺得迫於無奈，只有接受丙○○所開條件。顯見證人
      王美玉上開所陳到法院打點，要不然案子無法分配給甲○○云云，語多保留，
      並非真實，此部分與丁○○所陳不符，自無足取。又丙○○證稱：「八月三十
      一日以前我就有跟他講過丁○○的事情，有提起過這個事情，他說可以幫忙。
      」、「你跟丁○○說這兩百五十萬元做何用？」，證人答「就是處理那件事情
      」，審判長問處理事情的「處理」意義要說清楚。證人答「擺平那件案子。」
      （本院卷第二五六頁），證人既到庭接受交互詰問，仍明確表示就是要「擺平
      那件案子。」，顯見二百五十萬元確係交付被告甲○○之賄款，而非要「分案
      」之款項。
（二）賄款數額之決定：
    證人丙○○於本院審理時證稱：「（你為何會跟他說二百五十萬元的金額？）
      當初林法官有向台灣中小企銀借款，有一筆二百萬元，一筆一百五十萬元：：
      ：當初保證人都是我，然後他又經常向我借錢，他追錢追得那麼累，所以我就
      想說那些錢他可以拿來還銀行，那麼我保證責任就可以免了。（但是你說一筆
      二百萬元，一筆一百五十萬元，這樣共三百五十萬元？）但是當初借多少錢我
      並不是很清楚，所以就開口二百五十萬元。」（見本院卷第二六二頁），依甲○○對銀行有借款及需款週轉（詳後述）等情，參以丙○○確實有介紹甲○○
      向丁○○任職之銀行借款並擔任保證人，因而丙○○自己開口替甲○○要求丁○○交付二百五十萬元賄款，應屬可採。
    雖丙○○於偵查中供稱：其於接獲甲○○該通電話後，即前往甲○○住處，甲○○並告以要丁○○交付二百五十萬元，始允判決無罪等語（見偵查卷一第一
      六二頁反面第七行），然丙○○於接到電話後一個小時後即與丁○○至台南市
      ○○路與忠義路口之「金三角木瓜牛奶」店碰面，參以甲○○住於臺南市○○
      路一０七三巷三十一號，與「金三角木瓜牛奶」店有一段距離，依時間推算，
      丙○○應係接到電話即和丁○○聯絡至「金三角木瓜牛奶」店見面。
    丙○○於本院證稱：「（有無向林法官說要以這二百五十萬元處理這件事情？
      ）在木瓜牛奶之前沒有討論，跟他（丁○○）講完後，我就去跟林法官講。在
      木瓜牛奶之後，我就過去跟林法官講說二百五十萬元。」（見同上筆錄），而
      依常情而論，甲○○、丁○○、丙○○當初再講如何擺平官司時，充其量僅得
      到甲○○願幫助脫罪之共識，基於三人是朋友之立場，衡情被告甲○○當不致
      於明言若由其承辦要交付金錢，頂多有交付賄款之默契，所以在分案之前，尚
      談不上有期約賄款之情事，又基於認識之情，由兩人共同之朋友即丙○○開口
      講價錢，應係極合理之事。再參諸事後甲○○亦收受款項（詳後述），且丁○○事否同意付款亦未定，足見丙○○於偵查中所供先至甲○○住處談妥二百五
      十萬元後再至「金三角木瓜牛奶」店與丁○○見面一節，應係丙○○記憶錯誤
      所致，而以丙○○於本院交互詰問時所證，二百五十萬元賄款之數額係丙○○
      替甲○○要求，並於「金三角木瓜牛奶」店與丁○○談妥後再去甲○○住處告
      知一節，較為可採。
    又丙○○為甲○○借款之保證人，且常替甲○○調錢，加以經濟狀況不差（詳
      後述），因而丙○○充當中間者（司法黃牛），將二百五十萬元悉數交付甲○○，自己未得到部份賄款（即抽頭）等情，亦合常情，附為說明。
（三）丁○○交付賄款之證據：
    第一次一百五十萬元部分：
      被告丁○○之妻王美玉於八十五年九月二日，自其本人及其子謝岱勳在台灣中
      小企銀帳號00－000000及00－000000號，各提領三十三萬三
      千元及二十六萬七千元現金，復向其二嫂即案外人黃素雪在上開銀行帳號00
      －000000號提領調借九十萬元現金計一百五十萬元，並於當日晚上交由
      丁○○並陪同送至被告丙○○住處，請其代為交付被告甲○○收受。
    第二次一百萬元部分：
      於九月十三日自其子謝岱勳上開銀行帳戶提領十一萬九千元，自黃素雪在上開
      銀行帳戶提領調借九十萬元，除一萬九千元留供家用外，餘計一百萬元，於當
      日晚間丁○○由王美玉陪同送至被告丙○○住處，適丙○○外出，丁○○乃將
      一百萬元交予其妻即不知情之戴素靖，請其託由丙○○交予甲○○收受等情，
      除經被告丙○○、丁○○及證人王美玉、戴素靖自承及供述不諱外，復有王美
      玉、謝岱勳、黃素雪於上開日期在上開銀行帳號提款之取款憑條影本五紙在卷
      可憑（見八十七年度他字第九八三號卷第六三至六七頁）。
    被告丁○○就其前之供詞送請法務部調查局測謊，就起訴書事實欄第一段部分
      ，被告丁○○有無因違法放貸案件，經檢察官起訴後，央求丙○○代為關說疏
      通？有無分二次交付賄款與丙○○？再由丙○○轉交甲○○？因被告丁○○前
      有坦承，嗣又否認，請就其前已坦承部分測謊（是否說謊）。依控制問題法、
      混合問題法方法測謊結果就「１、案發時被告丁○○有把賄款分二次交付被告
      丙○○。２、案發時丙○○有收到丁○○交付之賄款。」二問題測試結果無情
      緒波動反應，研判未說謊。此有該局測謊報告書調科參第000000000
      00號附卷可稽（附於本院上訴第一七一一號卷八第一頁、九十一年七月二日
      收文）。
    綜上足徵被告丁○○確調借二百五十萬元分別於八十五年九月二日及九月十三
      日，分二次交予丙○○至為明確。
（四）丙○○交付賄款予甲○○之證據：
    被告丁○○及證人王錦松所涉良美公司違法放貸案，於八十五年八月二十七日
      繫屬台南地院，臺南地院於八十五年八月三十日，以八十五年度訴字第一０二
      五號案，分由被告甲○○承審，此有該案收狀章戳及卷面影本附卷可憑（見偵
      查卷一第一六八頁、第一六九頁）。而甲○○隨即於當日（三十日星期五）晚
      上十時五十五分四十三秒電告丙○○稱：你們說那個「分仔」，要馬上決定哦
      。丙○○回答稱：我知道等情，並有監聽之錄音帶及譯文在卷可資佐證。而該
      通電話之內容，即係被告甲○○告訴被告丙○○：丁○○等人之案件已分由伊
      承審，要馬上決定是否交付賄款之暗語，亦經證人（共同被告）丙○○迭於偵
      審中自承明確（見偵查卷一第一六一頁反面最後一行、偵查卷三第一一二頁正
      反面、第一一九頁正面第三行、見原審卷一第四三頁反面第八行），復在本院
      以證人身分證述無訛（本院卷第二五五頁）。
    徵諸被告丙○○並未在臺南地院內任職，若非被告甲○○告以已分案之事實，
      豈可能如此巧合？況被告丁○○之妻王美玉於偵查中陳稱：「因為他（指丙○○）說跟這個法官很熟，我們想說花錢消災。」，及被告丁○○於偵查中供稱
      ：「（問：為何要交二百五十萬給丙○○？）他說要拿去向法官擺平這件事。
      」等語（見偵查卷三第四三、四六頁）
    再從被告甲○○與丙○○二人電話對話之語氣及內容，另參以被告丙○○、丁○○於偵查中一致坦承：放貸案起訴前後，分由甲○○承審前，彼等曾在丙○○之聯有公司會面商討案情，亦足以證明被告丁○○、丙○○、甲○○三人，
      於該案分由甲○○承審前，即有若案件分由甲○○承辦，甲○○會違背職務幫
      忙脫罪之共識，否則甲○○不會於接獲案卷當日，即電告丙○○，欲彼等馬上
      決定交付賄款之事。
    此外，被告丙○○一再供承一百五十萬元及一百萬元賄款，確有於丁○○九月
      二日及九月十三日交付當晚，立即送至甲○○住處交其收受，且經原審及檢察
      官隔離訊問之結果，丙○○與其妻戴素靖就交付第二次賄款所為之供述：第二
      次之一百萬元是丙○○於九月十三日當晚趁送我回娘家之便，順道送至甲○○
      住處交其收受，當時由丙○○一人下車送款，我則在車上等候等情，數次陳述
      均相符合（見原審卷一第一一四、二一六頁反面第四至八行、偵查卷一第一四
      九頁、一六四頁），自堪採信。
    被告甲○○亦直陳八十五年九月二日那天，是伊請丙○○載伊出去吃飯等語（
      見本院上訴一七一一號卷五第五八頁），在本院審理時亦表示常相約吃「雞仔
      、豬肚、鱉」等各地菜餚（本院卷第二五八頁），可知被告甲○○當時與丙○○關係密切且良好。
    音質比對：被告甲○○曾抗辯調查局監聽之電話錄音五卷之真正及非其聲音，
      經本院送請內政部警政署刑事警察局鑑驗結果，「初步檢視錄音帶之外觀結構
      ，未發現遭外力破壞」「１、依語音圖譜分析比對法結果，比對二十二字，其
      中十九字相符，約佔百分之八六．四及２、依語音聆聽比對法結果，未知語者
      與已知語者間之語音音質、腔調等無明顯不同之處。結論：參考國際鑑定協會
      語音比對結論標準，鑑驗結果「很可能確認」。錄音內容應顯係被告甲○○之
      音質、腔調無訛（見本院上訴第一七一一號卷五第七頁正反面）。被告甲○○
      曾抗辯調查局監聽之電話錄音五卷之真正及非其聲音，均非可採。
    被告丙○○雖經測謊，就起訴書事實欄第一段部分，有無引介甲○○給被告丁○○？被告丁○○因違法放貸案，有無找丙○○關說疏通？有無交付賄款與丙○○，並經丙○○轉交給甲○○，被告丙○○坦承上開情節，就其坦承事實進
      行測謊（是否說謊）？依控制問題法、混合問題法方法測謊，結果丙○○就「
      １、被告丁○○有把賄款交給伊；２、伊有把被告丁○○賄款交給甲○○；３
      、甲○○有收到伊轉交之賄款。」上開問題經測試結果，無法獲致有效反應，
      不能研判有無說謊，有該局測謊報告書調科參第00000000000號附
      卷可稽（見本院上訴第一七一一號卷七第一二五頁、九十一年五月十一日收文
      ），然既因無情緒波動反應，自無從認丙○○係說謊，故被告丙○○所稱已交
      付賄款與被告甲○○，亦堪採信。
    綜合上開事證，被告甲○○與丙○○關係良好，丙○○與丁○○關係亦密切，
      被告甲○○透過丙○○收受丁○○交付之二百五十萬元賄款之事證至為明確。
（五）被告甲○○於審理丁○○違法放貸一案，有違背職務之行為：
      按認定犯罪事實所憑之證據，並不以直接證據為限，即綜合各種間接證據，本
      於推理作用，為認定犯罪事實之基礎，如無違背一般經驗法則，尚非法所不許
      。（最高法院四十四年台上字第七０二號判例參照）；又刑法上之賄賂罪所謂
      職務上之行為，係指公務員在其職務範圍內所應為或得為之行為。所謂違背職
      務之行為，係指在其職務範圍內不應為而為，或應為而不為者而言（最高法院
      五十八年台上字第八八四號判例參照），換言之，所謂公務員職務上之行為，
      係指在其職權範圍內所應執行或得執行，而不違背其職責義務者而言，如公務
      員就其職務上應為之事項，故意消極的不作為或積極的以不正當方法為之，以
  及對於職務上不應為之事項故意積極為之，則均屬違背職務之行為（最高法院
      九十年度台上字第五七四六號判決參照），因而檢視被告甲○○是否有違背職
      務之行為，自應檢視其於該案時是否故意消極的不作為（如應調查可調查而不
      調查等）或積極以不正當方法為之（如明知被告丁○○有罪，而故意為其掩飾
      判處無罪等），分述之：
    被告丁○○被檢察官起訴，依起訴書內容被告二人與丙○○均認為係違法放貸
      案，依法應屬有罪，且被告丁○○上開違法放貸案於八十五年八月三十日分由
      甲○○承審當日，於其尚未開庭調查證據，依法形成心證前，即透過丙○○向
      丁○○期約交付賄賂，並允諾擺平官司（應係無罪判決之意）之判決，顯然被
      告甲○○於審理丁○○部份時已有違背職務之犯意。
    前開監聽電話中，八十五年九月十四日九時十七分二十七秒其同居人程美繐打
      電話給被告甲○○，兩人有如下之對話：「（程）寶貴又打來了，（被告）那
      明天是十六號才到期的，（程）對，（被告）對，丙○○早上有跟我說禮拜一
      要調給我們啊，（程）十四還是十六，（被告）十六啊，因為我記得我們上次
      扣錢都是十六日扣的：：：：（程）他現在意思說我們不趕快換單，不好看啦
      ，你馬上打給他，（被告）好」；同日十時二十二分十秒兩人之對話為：「（
      程）喂，寶貴你都沒有打給他，（被告）我有叫丙○○跟他們銀行聯絡，（程
      ）沒有，他意思說禮拜一還沒關係，但今天一定要去換單：：」；又同日十時
      三十九分十秒程美繐又打電話給被告甲○○，提及「我三叔他說不要啦，他不
      同意這樣啦」、「要還啊」等語，上開對話依經驗法則，足以了解應係被告之
      同居人程美繐告知被告，銀行的人來催繳款及借款展期（借新還舊），而有透
      過丙○○借錢要週轉，要透過丙○○向銀行打招呼，且程美繐之親戚亦要求被
      告還錢，顯見被告甲○○經濟情況並不好，且需要向丙○○借錢使用。徵之上
      情，被告甲○○既然需錢週轉，又向所承辦案件之被告丁○○收錢，顯見其於
      審理該案時即無意追究丁○○罪責。
    被告丁○○於台灣企銀所涉嫌之「良美金三角辦公大樓」案，受其主管即經理
      王錦松之指示明知該案貸款戶均為假買賣之人頭，不具償債能力，未忠實審核
      ，並虛抬抵押物價值，為不實登載，而准予放款造成高達二億二千六百十四萬
      六千五百六十一元逾放貸款無法收回，致生損害於銀行財產，業據本院於九十
      年五月十七日以八十六年度上訴字第一七五四號判處背信罪在案（並非無罪）
      ，嗣因檢察官不服提起上訴，經最高法院以台灣企銀之官股佔百分之五十以上
      為公營銀行，原判決疏未斟酌被告丁○○與公營銀行間之特別權利義務關係認
      非依據法令從事公務之人員，不能依貪污治罪條例之規定處罰自有未合等理由
      發回本院更審，復經本院於九十二年三月四日以九十一年度上更 (一)字第一
      一八號判決圖利罪在案，又經最高法院發回更審中，另王錦松收受賄賂等亦經
      發回，有本院調閱該案卷暨最高法院九十一年度台上字第七九０號刑事判決可
      稽（見本院上訴第一七一一號卷七第五四頁至六二頁、另臺南地院被告丁○○
      無罪之判決附於調查站卷第一頁至第十九頁及本院卷二一六頁至二三六頁），
      顯然目前丁○○違法貸放案之其他承辦法官【在丁○○未提出其他足以證明其
      無罪之證據之前】，依現有證據均認丁○○有罪。
    丁○○於台灣企銀所涉嫌之「良美金三角辦公大樓」案，被告甲○○判處被告
      丁○○無罪之理由【全文】為：【(一)另一被告謝惠宗固曾於偵查中供承「有關
      分戶貸款之額度、利率、撥貸日期，由王錦松與戴初雄（事前）談妥，而王錦
      松或繼任之陳瑞佳經理均召開內部會議要求徵信人員全力配合。」、「徵信人
      員在分行內部會議指示後即依借款人之申請金額反推算借款人每月應有收入，
      使能具有償債能力。」、「因經理主管既已指示全力配合，我即據黃進丁等人
      填註不實之徵信資料，擬定授信竟見，予以核章等語，惟被告謝惠宗於本院審
      理時即斷然陳稱其上開於偵查時之陳述並非事實，是被告謝惠宗上開偵查時之
      陳述與其於本院審理時之供述即有重大出入，已難逕以其不利被告許山鐘、丁○○、陳瑞佳三人之部分為認定事實之依據。(二)況被告許山鐘、丁○○、陳瑞
      佳三人於審核全部良美金三角公大樓之分戶貸款案件時，確係就每一案件均依
      同一標準依序審查、貸放，其等三人就附表所示人頭戶案件與其他正常放款案
      件間之審查、核貸並無不一標準之事實，業據本院另向台企學甲分行調取台企
      學甲分行辦理上開良美金三角公大樓分戶貸款全部案件查明屬實。(三)再質之被
      告戴初雄、黃淑蓮、李秋芬三人均陳稱「向台企銀行學甲分行辦理上開良美金
      三角公大樓之分戶貸款時並未向相關台企學甲分行人員提及有人頭戶貸款案件
      」等語而證稱被告許山鐘、丁○○、陳瑞佳三人不知有人頭戶貸款情事，曾於
      偵查中到案作證之證人即被另一被告戴初雄利用為本件人頭貸款戶之如附表所
      示良美公司（或其關係企業）員工亦均未陳稱上開三名被告知悉其等貸款戶係
      人頭戶。】，而分析被告甲○○判決丁○○無罪之理由：
      (一)該案同案被告謝惠宗於偵查中曾供承係因【經理主管指示全力配合】，所以
        謝惠宗即據黃進丁等人填註不實之徵信資料，擬定授信竟見，予以核章等情
        ，所以檢察官將主管丁○○起訴，謝惠宗於甲○○審理時翻異前供，然甲○○亦根據上開供詞判決謝惠宗有罪，然於同一份判決書，甲○○卻認為謝惠
        宗既然翻供，所以上開供詞不足採，而為丁○○有利之認定，如此歧異之認
        定，顯現被告甲○○於審理丁○○部份時有袒護之意。
      (二)判決無罪第二個理由係認為丁○○於審核全部良美金三角公大樓之分戶貸款
        案件時，確係就每一案件均依同一標準依序審查、貸放，證據係調取台企學
        甲分行調取台企學甲分行辦理上開良美金三角公大樓分戶貸款全部案件查明
        ，然如何查明卻隻字未提，況謝惠宗上開供述【明確表示】：「徵信人員在
        分行內部會議指示後即依借款人之申請金額反推算借款人每月應有收入，使
        能具有償債能力。」，被告甲○○亦根據上開供詞判決謝惠宗有罪，而檢視
        謝惠宗上開供詞之真實性：
        (1)本院該案更審判決依據卷內之證據審查後認：「其中竟有每月收入高達八
          百萬元（編號01戴朝雄）、一百四十萬元（編號10吳明福），亦有每月收
          入七十五萬元（編號15）、四十萬元（編號18）、三十萬元（編號07）、
          二十九萬元（編號13、21）等高額收入。按依同案被告戴初雄在本院所供
          稱其擔任良美關係企業董事長月薪僅為十五萬元（見上訴卷第四九四頁）
          ，而各該充當附表所示餘屋人頭戶之員工薪資竟高於董事長，『衡情客觀
          判斷即知非屬實情』」（見本院九十一年度上更 (一）字第一一八號判決
          第十四頁第一行）。
        (2)本院更審判決有罪之理由又載明：「益足證各該附表所示餘屋貸款人收入
          情形之徵信不實，與實情差距至為明顯，苟於審核時稍為盡心當可一眼窺
          出。」（見本院九十一年度上更 (一)字第一一八號判決第十四頁第十五
          、十六行）「故意違法放水所致，否則豈有於徵信調查報告明載貸款戶每
          月收入八百萬元、七十五萬元、四十萬元、三十萬元等高所得，遠高於良
          美企業負責人即同案被告戴初雄月入十五萬元下，猶審核通過擬准予放款
          之理。」（見本院九十一年度上更 (一)字第一一八號判決第十五頁第一
          至第三行）。
        (3)雖然本院上開判決認被告甲○○判處丁○○無罪係「故意違法放水所致」
          ，並不足以供本院逕行採為認定被告甲○○有故意違背職務之犯行，然單
          以卷內有【徵信調查報告中明載良美建設公司員工貸款戶「每月收入八百
          萬元」】之資料，丁○○亦稱其【有審查】，則若要認定丁○○無罪，起
          碼會調查「丁○○為何未能發現上情」，然被告甲○○於判決書中雖載明
          有「證據係調取台企學甲分行調取台企學甲分行辦理上開良美金三角公大
          樓分戶貸款全部案件查明」，但卻未隻言片語交代為何對丁○○如此重大
          之違失，不足以認定丁○○有故意違失（放水）之嫌，足見被告甲○○於
          審理丁○○部份時有【應調查可調查而故意不調查】，故意消極的不作為
          。
        (4)又該案同案被告謝惠宗於偵查中曾供承係因【經理主管指示全力配合】一
          詞，供詞亦為該案判決書所引用，而丁○○為謝惠宗之主管，且為直接審
          核文件者，而依事證（即貸款戶每月收入八百萬元、七十五萬元、四十萬
          元、三十萬元等高所得，遠高於良美企業負責人即同案被告戴初雄月入十
          五萬元等情）又可窺見有【主管指示配合】之情事，否則徵信人員如此離
          譜之徵信，竟然每個主管都未查覺，然就此事證，被告甲○○僅以「謝惠
          宗既然翻供，所以上開供詞不足採」，一語帶過，未加以調查，益徵有【
          應調查可調查而故意不調查】，故意消極的不作為。
      (三)判決無罪第三個理由係以戴初雄等人陳稱「並未向相關台企學甲分行人員提
        及有人頭戶貸款案件」等情為由，認為丁○○不知情，然丁○○係幫助戴初
        雄貸款之人，戴初雄之供詞對丁○○有利，本為人之常情，被告甲○○於該
        案中既然認為謝惠宗等人「知情」，而為謝惠宗等人不利之認定，亦即不採
        信戴初雄之上開供詞，為何於審理被告丁○○不部份時即採信戴初雄上開供
        詞？其以同一事證判處謝惠宗有罪，卻判處丁○○無罪，亦見其於審理丁○○一案時有「選擇性辦案（即僅選擇對丁○○有利之事證，忽略對丁○○不
        利之證據）之情事。
    綜上所述，雖丁○○就違法貸放一案是否有罪尚未定讞，且本院在本案亦不必
      就丁○○違法貸放一案是否有罪為實質之認定，縱令日後審理丁○○違法貸放
      一案經無罪定讞，然被告甲○○於審理丁○○違法貸放一案時，確實有「就其
      職務上應為之事項，故意消極的不作為或積極的以不正當方法為之」之情事，
      參以該案共同被告王錦松（經理）供稱：調查員問：甲○○未收到你的賄款時
      ，開庭態度如何？王錦松答：「本案在庭應訊時，甲○○法官對丁○○，祗是
      做簡單的訊問，對我則詳加審問，態度亦不同，期間甲○○的開庭期，都由丙○○預先知道，再由其先轉告我完後，我才會收到開庭傳喚通知書，其每次預
      先以電話通知我時，皆暗示我到底要不要送賄款。」（見一四八０三號偵卷三
      第十四頁），此為另案被告王錦松對被告甲○○開庭態度之主觀印象，再參以
      上開證據，足以佐證被告甲○○對被告丁○○違法放貸案，確有違背職務之意
      思。
（六）被告甲○○於分案當日確實已告知丙○○案件已分案：
    被告甲○○於八十五年八月三十日下午十時五十五分許以電話向丙○○稱「你
      們說那個「分仔」要馬上決定哦！：：」，而前辯護狀辯稱係「芬仔」者之人
      （嘉義地院八十八年訴字第一八四號卷二第一五五頁答辯狀）；被告甲○○始
      終無法解釋「芬仔」者為何人。丙○○亦表示甲○○之意係指已分案，須馬上
      決定賄賂一事。此有偵查中「：：要馬上決定是何意？」丙○○答：「是說案
      件已分案，甲○○說要丁○○部分要馬上決定賄款，：」（一四八０三號偵卷
      三第一一九頁）；另被告甲○○在本院提示監察譯文時，辯稱「『分』我是認
      為這是多年前的事情，我是實在無法想起，我們是在講其他事情，不是在講分
      案的事情：：」（本院卷第一五六頁），在本次被告甲○○親自所寫之答辯狀
      亦僅主張應由其本人解釋，不應由丙○○解釋其意，否則有違經驗法則，惟被
      告甲○○對自己所說的「分仔」始終無法自圓其說，不是更違經驗法則。何況
      如果是人名，豈有不知係何人、何事之理，又如此關係重大之事又豈有想不起
      來之理，況語意上，這句話的「分仔」解譯為人名，實難理解，其所辯顯難採
      信。
    在本院被告甲○○對證人丙○○行交互詰問時，（甲○○問：現在你說我八月
      三十一日晚上那一通電話給你，電話內容說「分仔」，要準備，你是依什麼認
      定我講的話內容是什麼意思？丙○○答：時間久了我回憶一下，應該在這天之
      前就有跟林法官商量過這個事情，所以他電話打來這麼說「分仔」，要快一點
      喔！我【就瞭解】說已經分案了。」（本院卷第二五五頁），徵之上情，被告
      甲○○與丁○○、丙○○在此之前已有由甲○○幫丁○○擺平其官司之共識，
      而有四分之一的機會分由甲○○審理，所以分案當日甲○○僅告知丙○○「分
      仔」，依兩人之默契，自知悉係案件已分由甲○○審理，否則若非分到甲○○
      審理，甲○○必然加上分到「：：」之語句，因而丙○○證稱其接到甲○○電
      話就知道分給甲○○一節，應可採信。
    又雖被告甲○○否認該通電話即係要求交付賄款，辯稱：時間太久了，記不清
      楚，不應由丙○○解讀，可能是「芬仔」人名云云。然從被告甲○○於分案當
      日晚十時五十五分電告丙○○，丙○○於事隔約一小時後，即電約被告丁○○
      討論交付賄款等情相互觀之，被告甲○○所辯顯屬卸責之詞。
    再者，被告甲○○雖又稱所謂「那個分仔，要馬上決定哦！」之「那個」指「
      丙○○有意購買Ａ與他人共有土地之持分」；「分仔」指「Ａ已經與共有人完
      成分割並取得原持分所有權全部」；「要馬上決定哦」指「Ａ有意出售上開土
      地，你是否要買要馬上決定」。然若Ａ係甲○○，係發話人，又係當事人，若
      果真係購買土地之事，則其醞釀此事應當已有一段期間，則甲○○焉有以前想
      不起來「分仔」所指何事之理？況購買土地並非見不得人之事，何必怕人監聽
      而用簡潔之代語通話，且丙○○若係要購買土地，衡情應當電話中立即與被告
      討論細節、價錢，豈有未再聞問之理？衡之丙○○與被告之供詞，當以丙○○
      所證「分仔」係指分案與經驗法則才相符合。
（七）是否值班即不可能於住處收受賄款？
    被告甲○○固於八十五年九月十三日在台南地院輪值值班，惟當日最後處理人
      犯交保之時間為下午五時零五分左右等情，業據原審向台南地院查明屬實，有
      該院八十八年八月十八日八八南院慶文字第六四七○九號函及該院八十五年九
      月至十月份輪值表、職員值夜（日）記事表、法警室收文簿及人犯登記簿等影
      本各一份在卷可佐（見原審卷二第五二頁以下至第五九頁），核與監聽譯文中
      與其同居之程美繐於八十五年九月十三日下午五時十四分零三秒，曾打電話要
      甲○○五點半出來「喂！你差不多五點半再出來就好」「好啦！你現在要出發
      了嗎？」「正門嗎？還是：」「旁邊啦」「好」（八０九號偵卷第三十六頁監
      聽譯文）等語相符，足認被告甲○○值班當日確於下午五時三十分左右【離開
      法院】無疑。
    又查當時對話尚有「值班差不多八點半到九點」「我們就【拜拜完就馬上過去
      】了」，所以當日甲○○縱然有去拜拜也是時間即為短暫，否則就不會有「拜
      拜完就馬上過去」之交談，所以不可能至林富美佛堂拜拜後還一同用餐至晚上
      十時，況當日是否有一同用餐，林富美並未明確答覆，「問：是否每次初一、
      十五均有去吃飯？答：大概吧：：」（本院上訴第一七一一號卷二第七六及七
      七頁），且用餐地點係在台南市○○路聖華宮素食餐廳，已在台南市區，先回
      住處再去用餐，亦有可能，且不衝突，不影響甲○○當晚在家收受一百萬元賄
      款之認定，甚至甲○○縱有用餐，既非留在林富美之佛堂內用餐（按該佛堂在
      台南市○○路係在台南市郊區），證人林富美之證詞即非可採，從而，本件被
      告丙○○指稱交付賄款之時間為當日晚上八至九時許，其所為指述並無不合理
      之處，反而被告甲○○辯稱其當日不在場，不可能收受賄款云云，難以採信。
      其最合理之解釋應係被告甲○○五點半離開法院，與其同居人程美繐相約在法
      院側門見面後，一同去拜拜後，在八點左右趕回市區住處，【等候萬一有人犯
      時值班法警之通知，並未與林富美一起用餐】，此時接到丙○○之賄款。
    又被告丙○○到庭證稱當日並無去嘉義聚餐一事（本院卷第二五九頁），被告
      甲○○所辯丙○○當日去嘉義聚餐一節自不可採。又被告丙○○在本院供稱「
      問：你去林法官家多久？答：我按門鈴，在門口交給他即走了」；在調查局供
      稱「：：由我開車前往甲○○住所，到達後由我單獨下車，進入甲○○住所，
      在前院車庫將該一百萬元交甲○○收取」，被告丙○○在本院以證人身份證稱
      「他家門打開就是車庫了」（本院卷第二六０頁），甲○○住家為透天厝，門
      口打開即車庫，因此丙○○所謂門口、車庫交付賄款並不衝突，所陳述交付賄
      款地點在被告甲○○住處之門口或車庫等語並無前後不一。
    綜上所述，被告甲○○當日值班，於五點多即離開法院，所以在八點至九點間
      於其住處收受賄款，確有可能，被告甲○○所辯不在場，無法收受賄款一節，
      顯難採信。
（八）被告甲○○與被告丙○○之經濟狀況比較：
    被告甲○○辯稱係被告丙○○因缺錢侵吞上開被告丁○○所交付之二百五十萬
      元云云，被告丁○○亦附和甲○○供述而稱被告丙○○有積欠銀行等款項，是
      被告丙○○騙伊錢，當時丙○○說要送錢給分案的人員云云。
    惟查被告甲○○反因缺乏資金而以被告丙○○為連帶保證人向銀行借錢（二百
      萬元），亦曾透過被告丙○○關係向被告丙○○之友人週轉資金，亦經被告丙○○於調查站中指述甚明（見偵查卷三第五五頁以下），並有臺灣企銀仁德分
      行函覆本院暨檢附被告甲○○開戶之印鑑卡、借據影本、電腦連線作業查詢單
      可據（見本院卷五第一五三頁至一五七頁、本院卷六第一０二頁以下至一０四
      頁），被告甲○○就此亦不諱言有央請丙○○為連帶保證人等情（見本院卷五
      第一二八之一頁）。
    又被告甲○○另自承伊與案外人吳清泉合夥買受土地，總共借款二千萬元，伊
      另在高雄之房子，是在七十六年買的，是伊太太陳雲卿在付息的等語（見本院
      卷六第一二七頁）。顯見被告甲○○欠債甚多，光是每月應付之利息即很可觀
      ，一般公務員薪水應難以支應。
    被告甲○○雖就被告丙○○經營之聯有公司在上海商業儲蓄銀行匯款之來源質
      疑，認１、八十五年九月五日有現金提存六八九０００元，２、八十五年九月
      五日跨行匯入二百萬元，３、八十五年九月五日自匯六十萬元，４、八十五年
      九月十二日「跨行匯入」一百一十萬元，而進一步指稱被告丙○○私自侵吞丁○○之款項。然查上開四筆金額固與上開被告丁○○所提之一百五十萬元、一
      百萬元、二百五十萬元之數字不符，矧經上海商業儲蓄銀行覆函陳稱均係該公
      司（指聯有公司）自他行庫匯入，亦顯見係聯有公司自行自他行庫調度之資金
      等情，有上海商業儲蓄銀行九十一年六月十一日上永康字第０八五號函可據（
      見本院上訴第一七一一號卷七第一八七頁、九十一年六月十三日收文）。被告
      丙○○雖亦有為其他朋友保證，惟其經濟情況良好，亦經其公司會計陳麗卿到
      庭陳稱：伊公司有跟銀行票貼幾千萬元，但公司營運正常，整年度有盈餘幾百
      萬元，自八十五年迄今均有賺錢等語（見本院上訴第一七一一號卷六第一七六
      頁），證人李文生於本院到庭證稱：伊興建房子，要把房子賣給丙○○，要以
      被告丙○○之名義借款，但他太太不肯買，實際沒有賣，由於要繳稅金，房子
      還是以他名義貸款，（想）等到以後他買時，才過戶給他，本來是伊付錢，後
      來伊去大陸，才由丙○○付錢，．．有時他到大陸算錢，或是等伊回台灣再與
      丙○○算錢，伊都是給他現金等語（見本院卷六第五頁至第八頁）。
    基上所述，難認被告丙○○有陷於金錢或經濟困境，反而被告甲○○有財務上
      之困難，與金錢上之壓力。
（九）臺南地院當日分案時，被告甲○○是否當日即可得知？
    臺南地院書記官蔡蘭櫻於本院雖供述伊於八十五年間係被告甲○○之書記官，
      已不太記得被告丁○○案件何時收到，惟該案係於八十五年八月三十日分案，
      分案會在下午拿來卷宗，伊會在隔天交給法官，若是法官不在伊會晚一點拿給
      法官，由於法官在辦公室時間很少，不一定何時給卷宗，伊亦不知道法官為何
      會知道有分到此案，可能是在九月二日給法官的云云，惟查被告甲○○既於同
      年八月三十日晚打電話給丙○○稱該案已分案由其審理等語，此並有調查局機
      動組之錄音帶為憑，又社會矚目案件，俟分案室抽籤決定何股承辦後，已非秘
      密，況甲○○當對該案分由何人審理，極為注意，更何況法官知悉是否分到此
      案之途徑並非僅由書記官交付卷宗後始能得知，如書記官交付卷宗前先以電話
      告知，亦可得知，或主動查詢或經由其他職員告知，管道不一，乃一般法院常
      態，本件證人蔡蘭櫻事隔多年揣測之詞，或記憶不清，或因甲○○係其配屬法
      官，有難言之處，語多保留，自難採信。
    臺南地院前科長黃弘儀於本院前審傳訊時到庭供稱：當時伊與書記官蔡蘭櫻是
      同辦公室，被告丁○○案件甲○○何時收到承辦，伊記不得了，伊係與張頂正
      一起分的等語；證人張頂正亦陳稱八十五年八月三十日刑事分案情形，已忘記
      了，書記官何時拿給法官，亦不清楚等語，證人張淑玲亦陳稱八十五年八月三
      十日刑事分案情形，已忘記了等語。足見時日間隔已甚遙遠，一般人均已記憶
      不清。
    被告丁○○貴為副理，應不致僅為請求如何刑事分案而迅速交付二百五十萬元
      之鉅款之理，此與一般經驗法則有違，況如果係賄賂分案人員，以丁○○之社
  會地位，焉會輕意相信，且被告丙○○始終未向丁○○說係交賄款給那位分案
      人員，反而不斷提及法官甲○○之名，衡情對分案人員行賄，尚與被告丁○○
      之企圖擺平貪污官司希獲判無罪有間，被告丁○○於本院辯稱：丙○○企圖行
      賄之對象為刑事分案人員云云，顯非可採。
（十）綜上各節相互比對以觀，足見彼等所辯各節，應係事後畏究飾卸之詞，均不足
      採，被告甲○○違背職務收受賄賂及被告丁○○交付賄賂之事證明確，其等之
      犯行堪以認定，自應依法論科。
三、按貪污治罪條例業已於八十五年十月二十三日修正公布實施，舊條例第四條第一
    項第五款原規定：「對於違背職務之行為，要求期約或收受賄賂或其他不正利益
    者，處無期徒刑或十年以上有期徒刑，得併科新臺幣三百萬元以下罰金。」，第
    十條第一項原規定：「對於第二條人員，關於違背職務之行為，行求期約或交付
    賄賂或其他不正利益者，處一年以上七年以下有期徒刑，得併科新臺幣三十萬元
    以下罰金。」，嗣新條例（現行法律）修正第四條第一項第五款規定：「對於違
    背職務之行為，要求、期約或收受賄賂或其他不正利益者，處無期徒刑或十年以
    上有期徒刑，得併科新台幣一億元以下罰金。」，原第十條第第一項修正為第十
    一條第一項規定：「對於第二條人員，關於違背職務之行為，行求、期約或交付
    賄賂或其他不正利益者，處一年以上七年以下有期徒刑，得併科新台幣三百萬元
    以下罰金。」，同法第十一條又於九十二年二月六日修正，惟僅新增第二項，第
    一項並未修正，原第二、三項依序修正為第三、四項，比較新舊法結果，以修正
    前貪污治罪條例第四條第一項第五款、第十條第第一項法定刑度較輕，依刑法第
    二條第一項但書規定，應適用最有利於行為人之修正前貪污治罪條例第四條第一
    項第五款、第十條第一項規定處斷。
四、復按(一)依據法令從事公務之人員，對於違背職務之行為收受賄賂，與對於職務上
    之行為收受賄賂，為二不同之犯罪，貪污治罪條例乃分別規定，予以處罰。另貪
    污治罪條例第四條第一項第五款之對於違背職務之行為收受賄賂罪，只須於收受
    賄賂當時，係基於「對於違背職務之行為而收受之意思」，罪即成立，至如收受
    後，果進而為違背職務之行為，二者間即為階段關係。因此是否進而「為違背職
    務之行為」，並不影響上開犯罪之成立，此觀該條例並無與刑法第一百二十二條
    第二項相類之立法例可明。本件被告甲○○原任台南地院法官，擔任審判工作，
    為依據法令從事於公務之人員，其違背職務收受丁○○透過丙○○所交付賄款之
    行為，核其所為，係犯修正前貪污治罪條例第四條第一項第五款對於違背職務之
    行為收受賄賂。又被告甲○○於先前與丁○○、丙○○商談丁○○案件時，並未
    與丁○○期約賄賂，係於分案後始透過丙○○要求賄賂，並進而收受，所以不另
    論被告甲○○期約或要求賄賂之罪。另被告甲○○為職司審判職務之人員，而犯
    修正前貪污治罪條例第四條第一項第五款之罪，應依修正前同條例第七條規定，
    加重其刑。(二)被告丁○○為公營行庫之副理，為依據法令從事公務之人員，核其
    所為則犯修正前貪污治罪條例第十條第一項之交付賄賂罪，公訴人認被告甲○○
    及丙○○、丁○○分別犯現行貪污治罪條例第四條第一項第五款及第十一條第一
    項之罪，容有誤會。丁○○與非依據法令從事公務之丙○○間就交付賄賂罪行，
    有犯意聯絡及行為分擔，為共同正犯。又被告丁○○犯罪後於偵查中自白行賄犯
    行，應依修正前貪污治罪條例第十條第三項規定減輕其刑。
五、原審認被告甲○○、丁○○罪證明確，予以論罪科刑，固非無見，但查：（一）
    本件原判決認丁○○係關於違背職務之行為交付賄賂，甲○○係對於違背職務之
    行為收受賄賂，但於事實欄並未明確認定記載甲○○如何為違背職務之行為就丁○○違法貸放依案為丁○○無罪之判決；僅記載丁○○願交付賄款，甲○○允諾
    收受後即違背其審判職務，判處丁○○無罪，且於判決理由內並未詳為說明何以
    丁○○本應為有罪而甲○○竟違法而故為無罪諭知所憑之證據，有判決理由不備
    之違法。（二）八十五年十月二十三日修正前之貪污治罪條例第十條規定：「對
    於第二條人員，關於違背職務之行為，行求、期約或交付賄賂或其他不正利益者
    ，處一年以上七年以下有期徒刑，得併科新臺幣三十萬元以下罰金。不具第二條
    人員之身分而犯前項之罪者，亦同。」，原判決認丁○○係犯該條第一項之交付
    賄賂罪，但於事實欄並未記載丁○○係具有該條例第二條人員之身分，亦屬疏漏
    。（三）被告甲○○於先前與丁○○、丙○○商談丁○○案件時，並未與丁○○
    期約賄賂，係於分案後始透過丙○○要求賄賂，並進而收受，原判決認定丁○○
    透過丙○○先與被告期約賄賂，所以被告甲○○亦有期約賄賂、丁○○亦有行求
    賄賂之行為，亦有未洽。（四）二百五十萬元賄款之數額係丙○○替甲○○決定
    ，並於「金三角木瓜牛奶」店與丁○○談妥後再去甲○○住處告知，原判決認為
    丙○○於接到電話後先至甲○○住處談妥二百五十萬元後再至「金三角木瓜牛奶
    」店與丁○○見面，事實認定亦有誤。被告甲○○上訴意旨，否認有收受賄賂，
    指摘原判決此部分不當；被告丁○○上訴意旨認為被告甲○○並無違背職務審判
    ，且二百五十萬元係遭丙○○侵吞，認其應為無罪之諭知，雖均無可取，但原判
    決既有前述可議之處，即屬無可維持，應由本院將甲○○收受賄賂及丁○○部份
    撤銷改判。又被告甲○○犯數罪，巳定應執行之刑，此部分既經上訴而撤銷，原
    定之執行刑亦失所依附，應並予撤銷。爰(一)審酌被告甲○○行為時身為刑庭法官
    ，職司平亭曲直，理當潔身自愛，竟以身試法，嚴重戕害司法信譽，及檢察官具
    體求刑等一切情狀，量處如主文第二項所示之刑，以資懲敬。其收受賄賂之部分
    併依法宣告褫奪公權八年，所收受之二百五十萬元賄款，應依修正前貪污治罪條
    例第九條第一項、第二項規定，予以追繳並沒收之，如全部或一部無法追繳時，
    以其財產抵償。(二)並審酌被告丁○○犯罪之動機、目的，犯罪所生危害及其等犯
    罪後之態度等一切情狀，量處如主文第三項所示之刑，並予宣告褫奪公權三年，
    以示懲儆。
六、公訴意旨另略以：被告甲○○被訴於收受被告丁○○所交付之二百五十萬元賄款
    後，復基於違背其審判職務，要求交付賄賂之概括犯意，要丙○○轉知違法放貸
    案之同案被告王錦松，欲判無罪須交付二百五十萬元賄款，丙○○乃於八十五年
    十月二十七日晚上九時三十分許，電約王錦松至台南市新興國小側門見面，並在
    其賓士轎車內，向王錦松表示，承審法官要求其交付二百五十萬元，才會對其判
    決無罪，二人研議後，王錦松認為索賄價碼過高，且自認係被冤枉而未應允甲○○之要求，嗣於八十六年九月四日甲○○果對未交付賄款之王錦松判處有期徒刑
    七年六月等情，因認此部分被告甲○○亦涉有貪污治罪條例第四條第一項第五款
    之對於違背職務之行為要求賄賂罪嫌云云。訊據被告甲○○堅決否認本件犯行，
    辯稱：伊未曾要求王錦松交付賄款等語。經查：
（一）證人即台灣企銀學甲分行經理王錦松固於偵查中證述：被告甲○○要求丙○○
      向其轉告須交付二百五十萬元之賄款，始允為無罪之判決，但經丙○○、王錦
      松商議後，王錦松認為索價過高，且自認係冤枉，而拒絕行賄云云（見八十七
      年度偵字第一四八○三號卷第四九頁）。惟此同為被告甲○○、及丙○○所否
      認。
（二）又查被告丙○○既已對於共同與丁○○交付賄款二百五十萬賄款予被告甲○○
      之部分已坦承不諱，已坐實其罪，如有其事，應無再就王錦松部分予以否認之
      必要。且被告丙○○因係受丁○○之再三請託，始允向被告甲○○代為關說疏
      通，從中穿針引線，已據丁○○與丙○○於偵查中供明。惟就王錦松部分，被
      告丙○○於偵查中即否認有向王錦松索賄，且王錦松既已強調其很合法，則何
      須被告丙○○代向被告甲○○關說（見偵查卷一第九二頁背面）。再王錦松亦
      託第三人張榮森找被告丙○○向被告甲○○代為關說疏通，惟為被告丙○○以
      其與王錦松之間曾因買賣股票發生摩擦（不愉快）而拒絕等情，此並經證人張
      榮森於偵查中、暨本院調查時證述明確可據（見偵查卷三第一一八頁背面、第
      一一九頁、本院上訴第一七一一號卷二第一四六頁正反面）。
（三）或以甲○○如未向王錦松要求交付賄賂，何以王錦松證述甲○○要求其交付賄
      款之數額，亦與丁○○交付之賄款同為二百五十萬元？又王錦松另供稱：被告
      丙○○於良美建設公司違法放貸案移送台南地院檢察署偵辦消息見報後起訴前
      某日上午八時許，曾邀同伊與甲○○在聯有公司會面商談，被告甲○○與丙○○當場表示本案須靠「自由心證」，並說台南地院刑事庭有四股（指重大刑案
      股）即有四分之一的機會分由甲○○承辦，如果由甲○○審理，事情就好辦多
      了等語（見八十七年度偵字第一四八○三號第十二、四八頁及八十八年度偵字
      第八○九號卷第五五頁反面），均僅係王錦松一人片面之詞，無從證實，自難
      憑採。雖被告甲○○、丙○○亦坦承曾與王錦松見面討論案情（並非坦承交付
      賄賂或收受賄賂），惟亦難以遽認證人王錦松指陳：甲○○曾向其要求交付賄
      款一節與事實相符。此部分被告甲○○所為即與貪污治罪條例要求賄賂犯行之
      構成要件不符，自難以該罪相繩，此外，復查無其他積極證據足資認定被告甲○○有公訴人所指之前開犯行，惟此部分因公訴人以與上開收受賄賂部分認有
      裁判上一罪之連續犯關係一併起訴，依審判上不可分之原則，不另為無罪之諭
      知。
據上論斷，應依刑事訴訟法第三百六十九條第一項前段、第三百六十四條、第二百九
十九條第一項前段，修正前貪污治罪條例第二條前段、第三條、第四條第一項第五款
、第十條第一、三項、第七條、第九條第一、二項、第十六條，刑法第十一條前段、
第二條第一項但書、第二十八條、第三十七條第二項，判決如主文。
本案經檢察官劉得鉦到庭執行職務。
中    華    民    國      九十三      年      十一      月      九      日
                                  臺灣高等法院臺南分院刑事第六庭
                                      審判長法官  蔡    崇    義
                                            法官  董    武    全
                                            法官  侯    明    正
右正本證明與原本無異。
如不服本判決，應於判決送達後十日內向本院提出上訴狀，其未敘述理由者並應於提
出上訴狀後十日內向本院補提理由書（應附繕本)。
                                      法院書記官  李    育    儒
中    華    民    國      九十三      年      十一      月      十      日
附錄法條：
民國八十五年十月二十三日修正前原條文
修正前貪污治罪條例第四條第一項第五款：
有下列行為之一者，處無期徒刑或十年以上有期徒刑，得併科新臺幣三百萬元以下罰
金：
五、對於違背職務之行為，要求、期約或收受賄賂或其他不正利益者。
修正前貪污治罪條例第十條第一項：
對於第二條人員，關於違背職務之行為，行求、期約或交付賄賂或其他不正利益者，
處一年以上七年以下有期徒刑，得併科新臺幣三十萬元以下罰金。
